臺灣高等法院花蓮分院刑事判決　　　　　　　　　　九十四年度上更(一)字第一號
　　上　 訴　 人　臺灣花蓮地方法院檢察署檢察官
　　上訴人即被告　丙○○
　　指 定辯護 人　甲○○律師
　　上訴人即被告　乙○○
　　選 任辯護 人　林武順律師
右上訴人等因被告等偽造有價證券案件，不服臺灣花蓮地方法院八十九年度訴字第九
十九、一七二號，中華民國九十年八月三十一日第一審判決（起訴案號：臺灣花蓮地
方法院檢察署八十八年度偵字第三二五一號、八十九年度偵緝字第八十一號）提起上
訴，經最高法院發回，本院更為判決如左：
    主  文
上訴駁回。
    事  實
一、丙○○於民國（下同）八十五年間，以乙○○為連帶保證人，向花蓮縣富里鄉農
    會（以下稱富里農會）貸款新台幣（下同）五十萬元。嗣於八十七年八月間，丙
    ○○因無法按時繳納該筆貸款之本息，致連帶保證人乙○○遭富里農會催討並查
    封其所有之不動產。乙○○恐其不動產遭拍賣，乃於八十七年九月七日要求丙○
    ○提供本票，供其調現清償富里農會以撤銷對其不動產之查封。丙○○即於當天
    以其名義簽發面額為六十萬元之本票一紙交付乙○○，惟乙○○認丙○○並無資
    力，乃要求丙○○另找有資力之人共同簽發本票以資擔保。丙○○竟基於意圖供
    行使之用而偽造有價證券之犯意，於同日下午某時，趁其姊余淑因病至苗栗治
    療不在家中之際，在其與余淑位於花蓮縣富里鄉萬寧村二九號住處內，偽簽余
    淑之簽名（署押），並盜蓋余淑之印章於上開本票發票人處，而偽造完成「
    余淑」名義之發票行為；旋即將該張本票持至花蓮縣富里鄉萬寧三十號乙○○
    住處，行使交付予乙○○。而乙○○明知上開本票發票人處之余淑簽名、蓋章
    （即「余淑」部分之發票行為）均係丙○○所偽造，仍持之向其不知情之媳婦
    陳美霞調現，並將上開款項清償富里農會以撤銷對其不動產之查封。嗣至八十八
    年三月十七日，因陳美霞持該張本票向臺灣花蓮地方法院，聲請對余淑所有花
    蓮縣富里鄉萬寧村萬寧二九號住處為查封之強制執行時，余淑始發現上情。
二、案經被害人余淑訴由臺灣花蓮地方法院檢察署檢察官偵查起訴。
    理  由
一、訊之上訴人即被告（以下簡稱被告）丙○○對其有於在上述時、地，意圖供行使
    之用而以其姊余淑之名義，偽造前揭本票之犯罪事實，均坦承不諱；上訴人即
    被告（以下簡稱被告）乙○○亦坦承前揭事實，僅辯稱其不知如此行為構成犯罪
    云云。經查：
（一）被告丙○○及乙○○之上述自白，核與告訴人余淑指稱其對以其名義簽發本
      票一事毫不知情一節相符。又證人即告訴人之弟潘明忠亦結證稱：在發現住處
      被查封後去找乙○○瞭解是怎麼回事時，乙○○有明白表示知道本票上「余淑
      」的簽名是丙○○所為等語（詳原審卷九十年二月二十日及八月十五日訊問
      筆錄）。
（二）另被告乙○○在偵查中已明白供承：「（問：知道本票上的余淑及印章是丙
      ○○自行簽蓋的？）知道，因為我看字跡是一樣的，印章是何人蓋的我不知道
      」、「（問：你拿到本票時有問‘余’本人說有同意替丙○○背書？）我沒有
      問，因為她不在家，聽說她去住院」、「（問：有問丙○○這本票上面的余淑
      是經過余淑的同意？）沒有，因為當時很急，就馬上拿給農會看」等語。
      且其亦坦承住在告訴人余淑家隔壁，和余淑已經認識很久了；及丙○○所
      交付之本票原只有丙○○一人之簽名蓋章，經其要求需再有一人簽名保證，二
      、三個小時後丙○○就交付有余淑名義簽名、蓋章之本票等語（詳偵查卷第
      二十五頁、第二十六頁、第五十五頁）。顯見被告乙○○明知余淑當時因病
      住院並不在家，本票上之「余淑」簽名、蓋章係被告丙○○所為無訛。
（三）此外，並有卷附之本票影本、支付命令、臺灣花蓮地方法院民事執行處通知、
      匯款回條各一紙可供佐證。足見被告丙○○、乙○○之自白，核與事實相符，
      自得採為論罪科刑之依據。按不得因不知法律而免除刑事責任，刑法第十六條
      前段定有明文，故被告乙○○以其不知如此行為構成犯罪，尚無足採。本件事
      證明確，被告二人犯行均堪認定。
二、核被告丙○○所為係犯刑法第二百零一條第一項之偽造有價證券罪，被告乙○○
    所為係犯刑法第二百零一條第二項之行使偽造有價證券罪。被告丙○○偽造余淑
    署押及盜用余淑印章（至於盜用印文乃屬盜用印章之當然結果，不應再論以
    盜用印文罪），為偽造有價證券之部分行為；及其偽造有價證券後加以行使交付
    予乙○○，行使之低度行為為偽造之高度行為所吸收，均不另論罪。另公訴人於
    八十八年度偵字第三二五一號起訴書，雖記載丙○○有偽刻「余淑」印章之行
    為，惟該案僅係起訴被告乙○○之犯行，並非起訴被告丙○○；且被告丙○○堅
    決否認有偽造印章情事，稱印章是從家中抽屜拿出來的等語，而此部分除告訴人
    余淑之指述外，並無其他積極證據足以證明告訴人指訴印章為被告丙○○所偽
    刻一節與事實相符；再參酌公訴人於八十九年度偵緝字第八十一號起訴被告丙○
    ○之公訴意旨中亦認為被告丙○○係盜蓋余淑所有之印章等情，本院認為公訴
    人於八十八年度偵字第三二五一號公訴意旨中所載犯罪事實容有誤會，附此敘明
    。原審因依上開法律規定，再審酌被告丙○○因礙於為其作保之被告乙○○財產
    將因其無法償還債務而受執行，被告乙○○因恐其住所遭查封拍賣，二人犯罪之
    動機、目的、手段，及所造成告訴人余淑財之損害，被告二人犯罪後之態度等
    情狀，分別量處被告丙○○有期徒刑三年，被告乙○○有期徒刑二年。並以被告
    乙○○前未曾受有期徒刑之宣告，有臺灣花蓮地方法院檢察署刑案資料查註紀錄
    表、被告全國前案紀錄表各一份在卷可參，經此教訓應知警惕，而無再犯之虞，
    認被告乙○○所宣告之刑罰，以暫時不執行為適當，而諭知緩刑五年。併敘明發
    票日八十七年九月七日、面額六十萬元之本票一紙，尚有被告丙○○自任發票人
    所為執簽名及蓋章，持票人仍得執以主張權利，僅就該本票上偽造發票人「余淑
    」之印文及署押各一枚部分（即「余淑」部分之發票行為），依刑法第二百
    零五條諭知沒收。經核認事用法，並無違誤，量刑亦尚妥當。被告丙○○上訴指
    摘原審量刑過重，被告乙○○上訴否認犯罪；及檢察官依告訴人請求對被告乙○
    ○部分上訴，指摘原判決量刑過輕，經查為無理由，均應予駁回。
據上論斷，應依刑事訴訟法第三百六十八條，判決如主文。
本案經檢察官翟光軍到庭執行職務。
中　　　華　　　民　　　國　　九十四　　年　　　二　　　月　　二十四　　日
                                    審判長法官  吳鴻章
                                          法官  黃永祥
                                          法官　林德盛
右正本證明與原本無異。
如不服本判決，應於送達後十日內，向本院提出上訴狀。其未敘述理由者，並應於提
出上訴狀後十日內向本院補提理由狀(須附繕本)。
                                        書記官　劉夢蕾
中　　　華　　　民　　　國　　九十四　　年　　　二　　　月　　二十四　　日
附錄本案論罪科刑法條全文：
刑法第二百零一條
意圖供行使之用，而偽造、變造公債票，公司股票或其他有價證券者，處三年以上十
年以下有期徒刑，得併三千元以下罰金。
行使偽造、變造之公債票、公司股票或其他有價證券或意圖供行使之用收集或交付於
人者，處一年以上七年以下有期徒刑，得併科三千元以下罰金。
刑法第二百零五條
偽造、變造之有價證券、郵票或印花稅票及前條之器械、原料，不問屬於犯人與否，
沒收之。
